【裁判字號】    97,上訴,2181
【裁判日期】    970813
【裁判案由】    毒品危害防制條例
【裁判全文】
臺灣高等法院刑事判決                97年度上訴字第2181號
上  訴  人
即  被  告  甲○○
選任辯護人  楊一帆律師
            劉  楷律師
            趙立偉律師
上列被告因違反毒品危害防制條例案件，不服臺灣桃園地方法院
96年度訴字第1815號，中華民國97年3 月27日第一審判決（起訴
案號：臺灣桃園地方法院檢察署96年度偵字第26908 號），提起
上訴，本院判決如下：
    主  文
上訴駁回。
    事  實
一、甲○○明知安定（二氮平，Diazepam）、勞拉西泮（樂耐平
    ，Lorazepam） 為毒品危害防制條例所規定之第四級毒品，
    不得製造、運輸、販賣或轉讓，甲○○竟基於販賣第四級毒
    品之營利意圖，於民國（下同）96年10月31日前某日，綽號
    「阿儒」之甲○○成年友人乙○○，在桃園縣桃園市火車站
    附近「凱悅KTV 」，向甲○○表示欲購買第四級毒品，並約
    定96年10月31日且交貨以「肚子餓了」為暗號，甲○○乃於
    96年10月31日晚間6、7時許在桃園縣桃園市○○路某處，向
    真實姓名不詳綽號「阿喜」之成年男子以新台幣（下同）1
    萬元之價格販入以塑膠包裝袋1 個包裝之含第四級毒品之安
    定（二氮平，Diazepam ）、勞拉西泮（樂耐平，Lorazepam
    ）成分之草綠色圓形錠542顆，並藏置於其所駕駛車號6428-
    RX號自用小客車右前座椅墊下抽屜內，欲以每顆25元之價格
    售出上開含第四級毒品之綠色圓形錠與乙○○。未及交付，
    即於96年10月31日晚間9 時30分許，甲○○駕駛上開車輛駛
    至桃園縣中壢市○○路58號前路旁因違規停車，為巡邏至該
    處之警員上前盤查，經甲○○同意搜索後為警查獲，扣得如
    附表所示之物，其後於96年11月1日凌晨1時12分許，乙○○
    果以號碼0000000000號行動電話發送內容為「肚子餓了」之
    簡訊至甲○○所使用號碼0000000000號行動電話，欲向甲○
    ○購買第四級毒品，始查悉上情。
二、案經桃園縣政府警察局移送台灣桃園地方法院檢察署檢察官
    偵查起訴。
    理  由
壹、程序部分：
一、被告甲○○於警詢、檢察官初訊之陳述筆錄，得為證據。按
    被告之自白，非出於強暴、脅迫、利誘、詐欺、疲勞訊問、
    違法羈押或其他不正之方法，且與事實相符者，得為證據。
    被告陳述其自白係出於不正之方法者，應先於其他事證而為
    調查。該自白如係經檢察官提出者，法院應命檢察官就自白
    之出於自由意志，指出證明之方法。刑事訴訟法第156條第1
    項、第3 項分別定有明文。本件被告及辯護人雖以被告在警
    詢所述意圖販賣第四級毒品之供述，係遭警方以「坦承可以
    交保，否認將會被收押」為由誘導所致，嗣於檢察官偵訊及
    法院羈押庭，皆是為求交保，才延續一樣說法，其自白係出
    於非任意性，應無證據能力云云，惟查，被告先陳稱訊問過
    程不是連續錄音，是中斷錄音，警察先指示伊要如何陳述之
    後，我們才錄音等語（見原審卷第11頁），復又陳稱製作筆
    錄前，警察說伊的罪很輕，如果承坦可以交保等語（見原審
    卷第47頁），就員警究何時對其為利誘之言語，前後已有不
    一，再證人即警員胡鍇峻於原審審理時已證稱：沒有對被告
    說坦承販賣毒品就可以交保等語（見原審卷第101 頁），而
    證人胡鍇峻為職司偵查之警員，與被告並無恩怨，復經具結
    以擔保其證詞之真實性及憑信性，本無甘冒偽證刑責以誣陷
    被告之理。又按販賣第四級毒品為法定本刑3 年以上10年以
    下有期徒刑之重罪，而單純持有或施用第四級毒品並未觸犯
    刑責，查被告前曾因施用毒品經觀察、勒戒，對此自無全然
    不知之理，若被告並無意圖營利而販賣扣案毒品者，被告實
    無坦承其有販賣毒品之理，甚且因被告上開供承而有遭羈押
    之風險，本即無法達到交保之目的。嗣被告經檢察官聲請羈
    押而於原審訊問時，仍供稱：檢察官聲請羈押之犯罪事實實
    在，伊沒有意見，伊願意承認意圖販賣毒品之罪刑，伊知道
    自己犯罪等語（見原審96年度聲羈字第909號卷第6、7 頁）
    ，則被告顯然知悉檢察官並未准其具保，而係向法院聲請羈
    押，且經法院諭知羈押後，被告亦無其他表示，若無被告所
    辯，此時被告求具保之目的顯然無法達成，若被告並無販賣
    毒品者，豈會不立即向法官辯明之情？是被告前揭所辯，其
    經員警利誘而自白犯行，嗣為求交保仍於偵查及原審羈押庭
    為相同說詞云云，顯與常情相違，洵無可採。況被告之第二
    次警詢之錄音經原審當庭播放勘驗結果，錄音情形正常，未
    見有中斷錄音情形，警詢筆錄係警方就問答要旨記載，被告
    於警詢中應答正常，依警詢錄音速度，應非事先製作筆錄再
    加以錄音，且被告之警詢筆錄所載「我打算拿去賣給綽號阿
    儒的朋友」等語，亦核與被告警詢錄音內容相符，亦有原審
    勘驗筆錄在卷可稽（見原審卷第48、49頁），且被告於偵查
    中亦明確供承：「警詢所言屬」等語（見偵查卷第38頁），
    復於原審中自承其警詢之陳述係伊自由陳述而為（見原審卷
    第10頁），益見被告在警詢時之陳述，確係基於自由意志下
    之供述。被告及辯護人以被告於警詢及檢察官初訊中所述係
    為求交保方為不實供述云云，既不可採，復無證據證明被告
    於警詢及檢察官訊問時所述係出於強暴、脅迫、利誘、詐欺
    、疲勞訊問、違法羈押或其他不正之方法，是被告於警詢及
    檢察官初訊問時所述之證據能力，自有證據能力，得供作認
    定被告之證據。
二、另被告辯護人辯稱：本件警方係實施搜索後方請被告簽署自
    願搜索同意書，故搜索不合法，扣案物無證據能力云云，然
    按搜索係採令狀主義，應用搜索票，由法官審查簽名核發之
    ，目的在保護人民免受非法之搜索、扣押。惟因搜索處分具
    有急迫性、突襲性之本質，檢察官、檢察事務官、司法警察
    （官）難免發生時間上不及聲請搜索票之急迫情形，故刑事
    訴訟法第130條規定附帶搜索、第131條規定緊急搜索、第13
    1條之1規定同意搜索，乃無搜索票而得例外搜索之，稱為無
    票搜索。上開附帶搜索之範圍，以被告或犯罪嫌疑人之身體
    、隨身攜帶之物件、所使用之交通工具及其立即可觸及之處
    所為限，如逾此立即可觸及之範圍而逕行搜索，即係違法搜
    索。同法第131條第1項所定緊急搜索，其目的在迅速拘捕被
    告、犯罪嫌疑人或發現現行犯，亦即得以逕行進入人民住宅
    或在其他處所搜索之對象，在於「人」而非「物」，倘無搜
    索票，但以本條項所謂緊急搜索方法逕行在民宅等處所搜索
    「物」，同屬違法搜索。至同意搜索，明定須經受搜索人「
    自願性」同意者，係指該同意必須出於受搜索人之自主性意
    願，非出自執行人員明示或暗示之強暴、脅迫、隱匿身分等
    不正方法，或因受搜索人欠缺搜索之認識所致而言。法院對
    被告抗辯所謂「同意搜索」取得之證據，實非出於其自願性
    同意時，自應審查同意之人有無同意權限，執行人員曾否出
    示證件表明來意，是否將同意意旨記載於筆錄由受搜索人簽
    名或出具書面表明同意之旨，並應依徵求同意之地點及方式
    是否自然而非具威脅性，與同意者之主觀意識強弱、教育程
    度、智商及其自主意志是否經執行人員以不正之方法所屈服
    等一切情狀，加以綜合審酌判斷（最高法院96年度台上字第
    5184號判決意旨參照）。經查，本件警方係經被告出於自願
    性同意而執行搜索，執行搜索之警員業將被告同意之意旨記
    載於搜索扣押筆錄，及搜索採證同意書，並由被告簽署，有
    桃園縣政府警察局保安警察隊搜索扣押筆錄、搜索採證同意
    書各1份及照片1張在卷可稽（見偵查卷第20、21、24頁）。
    證人即警員胡鍇峻亦於原審審理時證稱：搜索同意書是被告
    在現場簽的，警方並有拍照，而搜索之前已經經過被告同意
    ，且因被告已經同意，故警方就製作同意書，是在被告自由
    意志下同意的等語（見原審卷第102至103頁），衡諸被告為
    智識健全之成年男子，其學歷為高中畢業，前亦曾因施用毒
    品經觀察、勒戒，對毒品案件涉犯刑責難謂毫無認識，且若
    被告拒絕警方搜索者，豈有於查獲現場即在表示同意警方搜
    索意旨之搜索扣押筆錄，及搜索採證同意書上簽署，並由警
    方拍照存證之理？況被告於警詢時復供明：警方問伊可否查
    看所駕駛之車號6428-RX 車內，伊回答可以，警方就請伊在
    車旁看，警方就在伊車內發現毒品等語（見偵查卷第11頁）
    。凡此足見警方實施搜索合於刑事訴訟法第131條之1所定自
    願性同意搜索之要件，警方因搜索而扣押取得之毒品等物品
    ，並非因違背法定程序取得之證據，自有證據能力，被告選
    任辯護人徒為爭執，亦無可採。
三、本件認定事實所引用之其餘卷證資料（包含文書證據、物證
    等證據），並無證據證明係公務員違背法定程序所取得，被
    告於審判程序中復未於言詞辯論終結前表示異議，且卷內之
    文書證據及物證等，亦無顯有不可信之情況與不得作為證據
    之情形，則依刑事訴訟法第159條之5之規定，本件認定事實
    所引用之所有文書證據、物證等證據，均有證據能力。
貳、實體部分：
一、訊據上訴人即問被甲○○固不否認扣案之第四級毒品為其所
    購之情，但矢口否認有何販賣第四級毒品之犯行，辯稱：伊
    並無販賣第四級毒品，伊於警詢及檢察官初問時是為了交保
    ，且伊遭查獲後，其母在警局昏倒，伊擔心母親才承認有販
    賣毒品犯行，伊雖有購入扣案毒品，但未與乙○○約定要販
    賣給他，亦未以「肚子餓了」為交貨暗號，毒品係為供己施
    用，一次施用多則1、20顆，少則5、6 顆云云；辯護人亦辯
    稱扣案毒品係伊購買後為了讓有嚴重失眠的父親服用的云云
    。
二、惟查：
  (一)本件扣案如附表編號1 所示毒品經內政部警政署刑事警察局
    鑑定結果，檢出第四級毒品安定（二氮平，Diazepam）、勞
    拉西泮（樂耐平，Lorazepam）成分，有該局96年12月4日刑
    鑑字第0960172025 號鑑定書1紙在卷可稽（見偵查卷第58頁
    ），是扣案毒品確屬第四級毒品無訛。另扣案毒品係被告於
    96年10月31日晚間6、7時許在桃園縣桃園市○○路某處向真
    實姓名不詳綽號「阿喜」之成年男子以1 萬元之價格購買，
    業經被告於原審審理時供承在卷（見原審卷第112 頁），而
    其上開所述，核與其所使用號碼0000000000號行動電話通聯
    紀錄所顯示基地台位置相符（見外放證物）。又被告就購買
    毒品經過雖一度陳稱：扣案毒品係伊在96年10月31 日下午3
    時許與綽號「凱文」者向桃園縣中壢市○○道下面啟英工商
    前碰面，見面後在下午4、5時在桃園縣中壢市百老匯汽車旅
    館取得云云（見偵查卷第12頁、77頁，原審卷第9 頁），惟
    被告此部分所述與其所使用號碼0000000000號行動電話通聯
    紀錄所顯示基地台位置全然不符，且被告於原審準備程序中
    復供承此部分購買毒品經過係其杜撰（見原審卷第47頁），
    是扣案毒品應係被告於96年10月31日晚間6、7時許在桃園縣
    桃園市○○路某處向真實姓名不詳綽號「阿喜」之成年男子
    以1 萬元之價格購買等情，洵可認定。另被告雖或辯稱：伊
    向綽號「凱文」者所購買的，對方告訴伊是一粒眠云云，或
    辯稱：伊不知道所購買者是第幾級管制藥品，人家跟伊說是
    鎮定劑云云，惟扣案毒品既係被告於96年10月31日晚間6、7
    時許在桃園縣桃園市○○路某處向真實姓名不詳綽號「阿喜
    」之成年男子購買，並非直接向「凱文」購買，則被告所辯
    ：「凱文」告訴伊是一粒眠云云，即非可採，且由被告就其
    所購買者究係何物，為被告本身所應知之事項，被告竟前後
    所述不一，益見被告上開所辯，均非可採，益認被告購入扣
    案毒品時即明知所購買者係第四級毒品安定（二氮平，Diaz
    epam）、勞拉西泮（樂耐平，Lorazepam）成分至明。
  (二)關於被告購買扣案毒品之原因，被告於警詢中即供承：持有
    扣案毒品是打算拿去給人，是給綽號「阿儒」的朋友，有意
    圖販賣，是「阿儒」託伊購買的，但伊中間有多收一些錢，
    伊是要給去給「阿儒」，賣給「阿儒」等語，並經原審當庭
    勘驗被告警詢筆錄錄音在卷（見偵查卷第11頁、原審卷第48
    、49頁），復稱：伊打算以1 顆25元賣給「阿儒」，伊要賣
    給「阿儒」100 顆等語（見偵查卷第16頁），於檢察官初訊
    時供承：自稱「阿儒」者曾以號碼0000000000號行動電話於
    96年11月1日凌晨1時12分許發送內容為「肚子餓了」之簡訊
    ，就是伊與「阿儒」講好要「交貨」的暗號；伊本來是打算
    以1顆25元之代價賣給「阿儒」100顆，一共要賣2,500 元；
    伊是在查獲前幾天在桃園縣桃園市火車站附近「凱悅KTV 」
    與「阿儒」談好要上開暗號，而約定交貨時間為96年10月31
    日，但地點還要再聯絡；伊是為了賺一點錢才去買扣案毒品
    想賣給「阿儒」，「阿儒」雖然只想買100顆，而伊卻有500
    多顆是因為伊1次多買1點，可將價格壓低，且以後「阿儒」
    要找伊買，可以再賣給「阿儒」；伊每顆賺5 元等語（見偵
    查卷第39、40頁）明確。查被告於警詢及檢察官初訊時上開
    所述情節互核一致，且被告遭警查獲後，確有自稱「阿儒」
    者（即乙○○）曾以號碼0000000000號行動電話於96年11月
    1日凌晨1時12分許發送內容為「肚子餓了」之簡訊與被告所
    使用上開號碼0000000000號行動電話，亦有照片1張及號碼0
    000000000號行動電話通聯紀錄1份在卷可稽（見偵查卷第30
    頁、原審卷第80頁），是被告上開所述，應與事實相符，堪
    可採信。又依被告上開所供「阿儒」（即乙○○）係於被告
    遭查獲前某日在桃園縣」桃園市火車站附近「凱悅KTV 」表
    示欲購買毒品後，並約定以「肚子餓了」為暗號、96年10月
    31日交貨，被告方販入扣案毒品，被告亦迭稱：伊買入後再
    賣給「阿儒」中間有多收一點，伊是為了賺一點錢才去買扣
    案毒品等語，且被告以1萬元購買扣案542顆毒品，每顆單價
    約僅18.45 元，惟被告擬以每顆25元賣與「阿儒」，從中價
    差約為6.55元，亦與被告於檢察官初訊時所稱每顆可賺5 元
    等情大略相符，被告顯欲從中賺取利潤甚明，堪認被告確係
    意圖營利而販入扣案毒品至明。被告辯稱伊雖有購入扣案毒
    品，但未與乙○○約定要販賣給他，亦未以「肚子餓了」為
    交貨暗號，毒品係為供己施用云云，應係事後卸責之詞，洵
    無可採。
  (三)而證人乙○○雖於偵查中結證稱：伊並沒有打算向被告購買
    毒品使用，也沒有與被告約好96年10月31日要向被告購買毒
    品，伊傳「肚子餓了」的簡訊給被告是想叫被告買便當給伊
    吃云云，惟查被告業已明確供承上開簡訊內容係其與「阿儒
    」約定之毒品交易暗語，已如前述，而觀諸該簡訊內容僅為
    「肚子餓了」等語，全然未提及「幫忙買便當」之情，苟證
    人乙○○所述為真，被告如何從該簡訊即知係請託買便當？
    且參諸該簡訊內容，本即難逕推知係毒品交易，若非該內容
    確係被告與「阿儒」約定之暗語，被告實無虛構此情之必要
    。又證人乙○○經檢察官質疑何不以電話聯絡後雖另陳稱：
    因為發簡訊前幾分鐘伊有打給被告，但被告沒接聽，所以才
    發簡訊云云，惟被告遭警查獲後，證人乙○○於96年11月 1
    日凌晨1 時12分許發送簡訊與被告前並未撥打任何電話與被
    告（而係之後分別在凌晨1時49分許、凌晨1 時51分許方有2
    次電話），亦有證人乙○○所使用號碼0000000000號行動電
    話與被告所使用號碼0000000000號行動電話之通聯紀錄在卷
    可稽（見原審卷第65、82頁），足見證人乙○○上開所證，
    顯與事實不符，而難遽採。再證人乙○○雖復於本院審理中
    證稱：伊有於96年11月1日早上1時多，傳簡訊給被告，當時
    因身體不舒服，叫被告幫伊買東西來家裏，當天晚上有與被
    告聯絡過，他說要來，後來沒來，伊再傳簡訊給他，並打電
    話給他，但他都沒有接，伊沒有傳「肚子餓了」的簡訊給被
    告，當天亦未與被告相約見面等語（見本院卷第57頁），然
    其否認有傳內容為「肚子餓了」的簡訊給被告及陳稱當天傳
    簡訊前有與被告電話聯絡等節，均與被告使用經扣案之行動
    電話內，確有乙○○使用號碼0000000000號行動電話於96年
    11月1日凌晨1時12分許發送內容為「肚子餓了」予被告之簡
    訊照片及被告所使用號碼0000000000號行動電話之通聯紀錄
    各1 份（見偵查卷第30頁、原審卷第80頁）等事證均不相符
    ，亦難遽信為真。證人乙○○上開證述，要係迴護之詞，或
    係為掩飾自己犯行而為不實陳述，自難執為有利被告之認定
    。再本件扣案毒品雖未分裝，然塑膠分裝袋於市面上相當普
    遍，取得容易，而扣案毒品為圓形錠，無須事先秤重，分裝
    相當方便，甚可於當場與買方確認購買數量時再行清點分裝
    ，況被告販入扣案毒品未及交付即遭查獲，亦難遽以扣案毒
    品未分裝，即為有利被告之認定。
  (四)再被告固另以其於警詢及檢察官初問時是為了交保，且伊遭
    查獲後，其母在警局昏倒，伊擔心母親才承認有販賣毒品犯
    行為由置辯；被告之辯護人於原審審理時亦為被告辯稱：被
    告父親有心臟物及糖尿病，有服用安眠藥之習慣，且劑量非
    常大，所以被告才會購買扣案毒品給父親服用，治療父親失
    眠云云，然查：
  1.被告所辯為求交保，始乃坦承犯行乙節，尚不足採，業如前
    述，且販賣第四級毒品為法定本刑3 年以上10年以下有期徒
    刑之重罪，縱被告之母前往警局探視被告時，因憂慮被告而
    昏倒者，若被告確屬無辜，被告當更可據實力辯，以陳明其
    無辜，豈有為求交保或擔心母親反供承未觸犯之販毒毒品重
    罪之理？況單純持有或施用第四級毒品並未觸犯刑責，被告
    若僅單純持有或施用，自應據實陳明緣由，豈有翻異其詞之
    理？由此益見被告情虛。是被告前開所辯，亦與常情不符，
    委無可採。
  2.再被告於檢察官複訊及經起訴移審時於原審訊問均辯稱：購
    買毒品係要自己施用，且伊已施用2 顆云云（見偵查卷第77
    頁及原審卷第9 頁），辯護人於偵查中亦具狀辯稱：被告因
    心情鬱悶，購入毒品後自行服用云云（見偵查卷第50頁），
    然辯護人嗣後於原審審理時方為上開辯解，前後辯詞不一，
    所辯即非可採。又扣案毒品含第四級毒品安定、勞拉西泮成
    分，而使用安定後會有鎮靜、疲勞、頭痛、嗜睡、口乾、腹
    瀉、運動失調、記憶力及判斷減退等症狀，另服用勞拉西泮
    後對於中區神經系統有鎮靜、思睡、頭痛、暈眩、顫抖、失
    眠、抑鬱、冷漠、疲倦、記憶力受損、不安、混亂、譫妄、
    運動失調、注意力不集中、虛弱、作怪夢、昏迷不醒等作用
    ，有行政院衛生署管制藥品管理局97年2月19日管檢字第097
    0001285 號函附卷可稽（見原審卷第62頁），副作用非輕。
    被告父親本身既因失眠症，而已於敏盛綜合醫院診治，且失
    眠症狀於實務上相當普遍，並非罕見，患者實無捨正常醫療
    程序治療而另謀他途之必要，且被告於原審審理時復稱：伊
    不知所購買物品是何級管制藥品，是人家跟伊說是鎮定劑云
    云（見原審卷第113 頁），苟被告確事親至孝，為求治療父
    親失眠症狀而購買藥品，豈有購買成分、來源、作用均不詳
    之物品欲供父親服用之理？況被告既係於96年10月31日晚間
    6、7時許即已購得扣案毒品，若被告係為購買扣案毒品供父
    服用，則於購得後自應儘速返家交予其父，焉有於同日9 時
    30分許遭警查獲時，猶將扣案毒品隨身攜帶，甚於原審辯稱
    ：伊將毒品隨車攜帶是因為怕父母發現云云（見原審卷第47
    頁）。是被告及辯護人上開所辯，前後所辯不一，且荒謬無
    稽，顯非可採。
  3.證人即被告父親呂春來於原審審理時證稱：警員有對伊說如
    果被告不承認的話，就不可以交保，而被告知道伊有吃安眠
    藥習慣，且應該知道普通安眠藥比較沒有效果，並說如果外
    面有比較好的藥要找來給伊吃云云（見原審卷第105頁、106
    頁），姑不論證人呂春來與被告為父子至親，本即難期無迴
    護被告之情，縱被告知悉其父親有施用安眠藥之情，亦不足
    以推認被告購買扣案毒品之目的為何，況證人呂春來亦證稱
    ：警察詢問被告時伊沒有看到等語（見原審卷第105 頁），
    則證人呂春來既未見聞警方詢問被告過程，亦不足以證明警
    方是否有以交保利誘被告自白之情形。是證人呂春來上開所
    證，自難執為有利被告之認定，附此敘明。
  (五)按販賣毒品罪，係行為人明知其為毒品，意圖販賣營利，而
    將毒品購入或賣出，有一於此，其犯罪即屬完成，無須二者
    兼備，此與意圖販賣而持有毒品罪，係指行為人以意圖販賣
    營利以外之原因而持有毒品，其後始起意營利販賣者（如因
    為他人之贈與或寄藏而持有，嗣後始起意為販賣者），並不
    相同。所謂販賣毒品，並不以販入後，復行賣出為必要條件
    ，只要以營利為目的，將毒品購入或賣出，有一於此，其犯
    罪就算已經完成，不論販入或賣出之行為，皆屬販賣行為一
    部分（最高法院88年度台上字第2398號、90年度台上字第12
    04號、91年度台上字第1143號判決參照）。被告既於警詢及
    檢察官初訊時自承，其係1 萬元購入上開毒品，以每顆25元
    賣與「阿儒」，其買賣之間，即有利潤甚明，顯見被告於販
    入毒品之初確係基於欲售出營利之意圖，揆諸前揭說明，被
    告確有販賣毒品之犯行。
  (六)至辯護人於原審辯論終結後方具狀聲請調閱「凱悅KTV 」附
    近之監視器云云，惟其並未具體敘明聲請調閱之時間、範圍
    ，本即無從調閱，況本案發生迄今歷時已久，亦難期仍有保
    存監視錄影畫面，且本件事證已明，亦無調閱之必要。綜上
    所述，被告販賣上開第四級毒品之事證明確，所辯核係推諉
    卸責之詞，不足採信，被告犯行堪予認定，應依法論科。
三、按安定、勞拉西泮係毒品危害防制條例第2條第2項第4 款所
    稱之第四級毒品，不得販賣，被告竟意圖營利而加以販賣，
    核被告所為，係犯毒品危害防制條例第4條第4項之販賣第四
    級毒品罪。
四、原審以被告犯行事證明確，爰依毒品危害防制條例第4條第4
    項之規定，審酌被告年輕力壯，不思以正當途徑牟利，竟意
    圖營利而販入毒品，危害他人生命、身體健康，破壞善良社
    會風氣，並參酌扣案之毒品數量，若流入市面對國人健康非
    輕，而其一度坦承犯行，其後又矢口否認犯行之犯後態度，
    及檢察官求處有期徒刑5 年，尚嫌過重等一切情狀，量處有
    期徒刑3年4月，並說明：(一)按「毒品危害防制條例第2條第2
    項規定，毒品依其成癮性、濫用性及對社會危害性分為四級
    ，並就製造、運輸、販賣、意圖販賣而持有、以非法方法使
    人施用、引誘他人施用及轉讓等不同品項毒品之行為，分別
    定其處罰。至施用或持有第三、四級毒品，因其可罰性較低
    ，故予除罪化，僅就施用及持有第一、二級毒品科以刑罰。
    惟鑑於第三、四級毒品均係管製藥品，特於同條例第11條之
    1明定無正當理由，不得擅自持有；第18條第1項後段復規定
    查獲之第三、四級毒品，無正當理由而擅自持有者，沒入銷
    燬之。從而，依同條例第18條第1 項後段應沒入銷燬之毒品
    ，專指查獲之施用、持有第三、四級毒品而言；倘係查獲之
    製造、運輸、販賣、意圖販賣而持有、以非法方法使人施用
    、引誘他人施用或轉讓之第三、四級毒品，既屬同條例相關
    法條明文規定處罰之犯罪行為，即非該條項應沒入銷燬之範
    圍。又同條例第19條第1 項所定『供犯罪所用或因犯罪所得
    之物』，係指犯第4條至第9條、第12條、第13條或第14條第
    1項、第2項之罪所用或所得之物，不包括毒品本身在內，自
    不得為第三、四級毒品之沒收依據（以犯第4條第3項販賣第
    三級毒品罪為例，其供犯罪所用之物，當指『供販賣第三級
    毒品所用之物』而言，第三級毒品本身為販賣之標的，為遂
    行販賣該毒品使用之物，始屬『供犯罪《犯第4條第3項之販
    賣第三級毒品罪》所用之物』，其理至明）。同條例對於查
    獲之製造、運輸、販賣、意圖販賣而持有、以非法方法使人
    施用、引誘他人施用及轉讓第三、四級毒品之沒收，並無特
    別規定，如其行為已構成犯罪，則該毒品即屬不受法律保護
    之違禁物，應回歸刑法之適用，依刑法第38條第1項第1款之
    規定沒收之。原判決以第三、四級毒品並非刑法上之違禁物
    ，但扣案之愷他命既係供被告等犯販賣第三級毒品罪所用之
    物，應依毒品危害防制條例第19條第1 項之規定宣告沒收，
    顯有判決適用法則不當之違背法令。」最高法院著有95年度
    台上字第911 號判決意旨參照。依上開說明，扣案如附表編
    號1所示之第四級毒品安定、勞拉西泮（驗餘淨重94.67公克
    ），因被告販賣該毒品已構成犯罪，則該毒品即屬不受法律
    保護之違禁物，應依刑法第38條第1項第1款之規定沒收之（
    至鑑驗用罄之毒品，既已滅失，自無庸再予以宣告沒收）。
    (二)扣案如附表編號2 所示之物，為被告所有，係用於包裹偽
    裝毒品，有防止毒品裸露、逸出、防潮之功用，並便於攜帶
    、販賣，係供販賣毒品所用之物，均應依毒品危害防制條例
    第19條第1 項規定，宣告沒收之；而扣案之號碼0000000000
    號行動電話1支（含SIM卡），為被告所有供聯繫本件販賣毒
    品罪所用之物（見原審卷第112 頁），亦應依同條例第19條
    第1項前段規定沒收。又行動電話服務需以晶片卡（即SIM卡
    ）為使用介面，因此電信公司於出租行動電話門號予消費者
    使用時，即同時附帶提供晶片卡作為消費者門號使用之介面
    ，故電信公司接受消費者申辦門號並將該門號開通上線時，
    該晶片卡之所有權是否移轉予消費者，抑或仍保留於電信公
    司，端視其簽訂之服務契約內容如何而定（最高法院96年度
    台上字第3459、5906號判決意旨參照）。查依遠傳電信股份
    有限公司與客戶所簽之行動電話業務契約第18條約定：「本
    業務終端設備（手機及用戶識別卡）由用戶自行管理使用」
    ，故SIM 卡於申辦手續完成時即為申辦人所有，有該公司97
    年1 月24日遠傳（企管）字第09710103607號函及檢附契約1
    紙在卷可稽（見原審卷第28、29頁），是該SIM 卡既係被告
    所有，自應一併沒收之；至扣案現金48,200元，並無證據證
    明與本件有關，故不依毒品危害防制條例第19條第1 項規定
    宣告沒收。(三)檢察官請求被告強制工作一節，惟被告前僅曾
    因施用毒品經觀察、勒戒，並受刑之宣告之前科紀錄，顯難
    認有犯罪習慣或因遊蕩或懶惰成習而犯罪者，公訴人請求宣
    告被告強制工作，尚有未合，而未依其所請，宣告被告強制
    工作。經核其認事用法，並無違誤，應予維持。
五、被告上訴意旨，仍執陳詞，否認犯行，僅空言指摘原判決不
    當，為無理由，應予駁回。
據上論斷，應依刑事訴訟法第368條，判決如主文。
本案經檢察官賴俊雄到庭執行職務。
中    華    民    國    97    年    8     月    13    日
                  刑事第十庭審判長法  官  楊炳禎
                                  法  官  陳博志
                                  法  官  李春地
以上正本證明與原本無異。
如不服本判決，應於收受送達後十日內向本院提出上訴書狀，其
未敘述上訴之理由者並得於提起上訴後十日內向本院補提理由書
（均須按他造當事人之人數附繕本）。
                                  書記官  蘇秋
中    華    民    國    97    年    8     月    15    日
附錄：本案論罪科刑法條全文
毒品危害防制條例第4條第4項
製造、運輸、販賣第四級毒品者，處3 年以上10年以下有期徒刑
，得併科新臺幣3百萬元以下罰金。
附表一：
┌──┬────────┬────────────┐
│編號│  扣案物品名稱  │    備             註   │
├──┼────────┼────────────┤
│ 1  │第四級毒品安定、│總淨重95.74公克，共取1.0│
│    │勞拉西泮共542 顆│7公克鑑驗用罄，總餘94.67│
│    │                │公克。                  │
├──┼────────┼────────────┤
│ 2  │包裝如編號1 所示│甲○○所有供販賣毒品所用│
│    │第四級毒品之塑膠│之物                    │
│    │包裝袋1 個      │                        │
├──┼────────┼────────────┤
│ 3  │號碼0000000000號│甲○○所有供販賣毒品所用│
│    │行動電話（含SIM │之物                    │
│    │卡）1 支        │                        │
└──┴────────┴────────────┘


司法院資訊處製作；財團法人民間司法改革基金會備份。
